【裁判字號】    92,上訴,2138
【裁判日期】    920918
【裁判案由】    偽造文書
【裁判全文】
臺灣高等法院刑事判決                          九十二年度上訴字第二一三八號
    上  訴  人  臺灣基隆地方法院檢察署檢察官
    被      告  乙○○
右上訴人，因被告偽造文書案件，不服臺灣基隆地方法院九十二年度訴字第二三號，
中華民國九十二年五月十六日第一審判決（起訴案號：臺灣基隆地方法院檢察署九十
一年度偵字第四六六八號），提起上訴，本院判決如左：
    主  文
原判決撤銷。
乙○○行使偽造私文書，足以生損害於公眾及他人，處有期徒刑肆月，如易科罰金，
以佰元折算壹日。扣案薪資表上偽造丁○○、甲○○、丙○○署押、丁○○印文各
壹枚及偽刻丁○○印章壹顆沒收。
    事  實
一、乙○○自民國八十六年起即係萬寶起重工程行之負責人，為商業負責人及納稅義
    務人，由於該工程行係獨資事業，因此由乙○○一人負責雇用工人，並依據所雇
    用之工人名單及發放之薪資製作工資表，資為申報營利事業所得稅之會計憑證。
    九十年二、三月間，乙○○明知丁○○、甲○○、丙○○分別依序未於八十九年
    四月至九月、八十九年四月至九月、八十九年四月至十月受僱於萬寶起重工程行
    支領薪資，除丁○○
    付予乙○○外，竟自不詳姓名之人處取得甲○○、丙○○之
    不知情不詳刻印店名之刻印人員偽刻丁○○印章一枚，製作工資表記載丁○○、
    甲○○、丙○○向萬寶起重工程行支領薪資各新台幣（下同）十七萬五千元，並
    未經丁○○等人之同意，基於偽造私文書之概括犯意，將丁○○之前述印章蓋用
    於上述工資表上而偽造印文一枚，並接續偽造丁○○、甲○○、丙○○署押於該
    薪資表上，再連同該三人之
    等八十九年度在萬寶起重工程行年度所得各十七萬五千元共五十二萬五千元，而
    持以行使，致使甲○○等三人無故負擔繳納所得稅之義務致生損害於甲○○等三
    人並逃漏稅捐十一萬九千三百七十元並生損害於稅捐機關管理獨資商號營利事業
    所得稅之正確性。
二、案經被害人甲○○訴由臺灣基隆地方法院檢察署檢察官偵查起訴。
    理  由
一、訊據被告乙○○對於其未於八十九年四月至十月間僱用丁○○、甲○○、丙○○
    ，及於九十年二、三月間製成扣案薪資表，並於當年（三月底前）以該偽簽（蓋
    ）甲○○、丁○○、丙○○各領取薪資十七萬五千元之薪資表（私文書）持向稅
    捐機關申報營利事業所得稅等事實，坦承不諱，惟矢口否認有何犯行，辯稱：丁○○、甲○○、丙○○應係工頭即不知真實姓名綽號「國隆」者交付其
    本並代領上開薪資，伊確有發給各該工資，且不知被冒領，應無犯罪云云。惟查
    ：上開事實，除被告上述坦承之事實外，核與告訴人甲○○、被害人丁○○（已
    更名邱鼎壹）、證人戊○○供述情節相符，並有薪資表一紙在卷可稽（原審卷證
    物袋內）且：
  (一)被告於偵查中供述：「沒有（僱用工頭），我一人負責工人事務，是下包。」、
    「薪資表由我填寫後，給工人簽章，交給會計師申報。」、「沒有（在八十九年
    僱過甲○○）」（他字卷十五頁正、反面），其於原審審理時供陳：「我是萬寶
    起重工程行實際負責人：：：我的工程都是別人介紹工人給我僱用，不是交給工
    頭，薪水是我按月直接發給工人，工人領薪水要在工資表上簽名或蓋章，在八十
    九年四月間我並沒有僱用工人甲○○。」（原審卷四十六頁），足見被告於八十
    九年四至十月間僱用幾名工人，薪水均由其直接發給工人簽收，要至明顯。
  (二)證人丁○○（已更名邱鼎壹）於本院九十二年七月二十四日庭詢時結證：其不認
    識被告，亦未於八十九年間受被告僱用而領取工薪十七萬五千元（該次筆錄第四
    頁），被告於九十二年八月四日本院庭詢時亦坦認不認丙○○，亦未於八十九年
    間僱用其；嗣於本院審判期日（九十二年九月四日）供承：其未曾僱用薪資表上
    所載之丁○○、甲○○、丙○○，該三人之簽名及丁○○之印文均係其於九十年
    二、三月間所為，以該薪資表為報稅之會計憑證，於當年（三月卅一日前）持向
    國稅局申報；又被告虛報丁○○、甲○○、丙○○八十九年度薪資各十七萬五千
    元，核計逃漏稅捐共十一萬九千三百七十元，有財政部臺灣省北區國稅局瑞芳稽
    徵所九十二年八月二十日北區國稅瑞芳一字第０九二一００二一０八號函及本院
    受命法官電詢該稽征所承辦員吳添慶相關情形註記該公函上附本院卷可按，被告
    對此亦表示沒有意見（審判筆錄第六面），參以本院依被告聲請向基隆市警察局
    函調所謂住該市八斗字里、年約三十餘歲之工頭「李國隆」口卡資料，經該警局
    於九十二年八月七日以基警戶字第０九二００三七一一四號函復該市並無「李國
    隆」口卡資料，且被告於八十九年四至十月間僱用工人一、二十名，為其所是認
    ，所僱用工人非多到無法全部認識或無時間核對
    觀之偵查中之告訴人甲○○指述：伊八十九年間在彰化偉任工業社作手工，因為
    雙腳受傷無法作粗重工作，未曾來過瑞芳亦未受僱於乙○○及其所開設之萬寶起
    重工程行等語甚詳，復有編號萬薪字第○○○○○○八號各類所得扣繳暨免扣繳
    憑單影本（扣繳單位：萬寶起重工程行、扣繳義務人：乙○○、給付總額十八萬
    元，按據被告稱該十八萬元是會計師誤載，實際為十七萬五千元）、財政部臺灣
    省中區國稅局綜合所得稅核定通知書、財政部臺灣省中區國稅局所得稅核定稅額
    繳款書、財團法人金融聯合徵信中心公司資料查詢列表各乙紙附卷（他字卷十四
    頁反面、三、四、五頁）足憑等情以觀，在在足證被告確涉前開事實之事證極為
    明確，所辯顯係飾卸之詞，不足採信，被告犯行洵堪認定。
二、核被告所為，係犯刑法第二百十六條、第二百十條之行使偽造私文書罪、商業會
    計法第七十一條第一款之罪及稅捐稽徵法第四十一條之逃漏稅捐罪。被告利用不
    知情不詳店名之不詳姓名刻印者偽刻丁○○印章犯行，為間接正犯；被告偽刻印
    章、偽造印文及署押之行為，係偽造私文書之階段行為，偽造私文書之低度犯行
    ，應為高度之行使吸收，均不另論罪。其所犯上開三罪間，有方法與結果之牽連
    犯關係，應從一重依行使偽造私文書處斷。公訴人雖就被告偽造薪資表（會計憑
    證）部分於起訴事實記載，但未引用商業會計法第七十一條第一款，尚有未洽；
    且公訴人未併就被告就丁○○、丙○○部分及其違反稅捐稽徵法第四十一條部分
    犯行起訴，惟此與已起訴部分有實質上及裁判上一罪關係，依審判不可分原則，
    本院得予審判。
三、原審以被告犯罪無法證明而諭知其無罪之判決，固非無見。惟查：被告確涉犯前
    開罪行之事證明確，既如前述，是原審之認事用法殊有違誤，至為明白。檢察官
    上訴論旨據以指摘原判決不當，核有理由，應由本院予以撤銷改判。爰審酌被告
    素行、犯罪動機、手段、惡劣、目的、所生危害尚大及犯後態度等一切情狀，量
    處如主文第二項所示之刑，又刑法第四十一條業於九十年一月十日經總統公布修
    正施行，從「犯最重本刑為三年以下有期徒刑以下之刑之罪：：：」修正為「犯
    最重本刑為五年以下有期徒刑以下之刑之罪：：：」比較修正前後之法，以修正
    後刑法於被告有利，應適用修正後刑法第四十一條第一項前段規定，並諭知易科
    罰金之折算標準。扣案薪資表上偽造丁○○、甲○○、丙○○署押、丁○○印文
    各一枚及偽刻丁○○印章一顆（不能證明業已滅失）均應依刑法第二百十九條併
    予宣告沒收。
據上論斷，應依刑事訴訟法第三百六十九條第一項前段、第三百六十四條、第二百九
十九條第一項前段，商業會計法第七十一條第一款，稅捐稽徵法第四十一條，刑法第
二條第一項前段、第十一條前段、第二百十六條、第二百十條、第五十五條、第四十
一條第一項前段、第二百十九條，罰金罰鍰提高標準條例第二條，判決如主文。
本案經檢察官蔡薰慧到庭執行職務。
中      華      民      國    九十二    年      九      月     十八     日
                              臺灣高等法院刑事第四庭
                                  審判長法  官  蔡  永  昌
                                        法  官  陳  榮  和
                                        法  官  李  英  豪
右正本證明與原本無異。
如不服本判決，應於收受送達後十日內向本院提出上訴書狀，其未敘述上訴之理由者
並得於提起上訴後十日內向本院補提理由書（均須按他造當事人之人數附繕本）。
                                        書記官  鄭  信  昱
中      華      民      國    九十二    年      九      月    二十二    日
附錄：本案論罪科刑法條全文
商業會計法第七十一條第一項第一款：
商業負責人、主辦及經辦會計人員或依法受託代他人處理會計事務之人員有左列情事
之一者，處五年以下有期徒刑、拘役或科或併科新台幣十五萬元以下罰金：
一  以明知為不實之事項，而填製會計憑證或記入帳冊者。
稅捐稽徵法第四十一條：
 (逃漏稅捐之處罰)
納稅義務人以詐術或其他不正當方法逃漏稅捐者，處五年以下有期徒刑、拘役或科或
併科新台幣六萬元以下罰金。
中華民國刑法第二百一十六條：
 (行使偽造變造或登載不實之文書罪)
行使第二百十條至第二百十五條之文書者，依偽造、變造文書或登載不實事項或使登
載不實事項之規定處斷。
中華民國刑法第二百一十條：
 (偽造變造私文書罪)
偽造、變造私文書，足以生損害於公眾或他人者，處五年以下有期徒刑。


司法院資訊處製作；財團法人民間司法改革基金會備份。
